【裁判字號】    91,自緝,6
【裁判日期】    920418
【裁判案由】    詐欺等
【裁判全文】
臺灣新竹地方法院刑事判決                            九十一年度自緝字第六號
    自  訴  人  統聯小客車租賃有限公司
    代  表  人  乙○○
    自訴代理人  丙○○
    被      告  甲○○
右列被告因詐欺等案件，經自訴人提起自訴，本院判決如左：
    主  文
甲○○無罪。
    理  由
一、本件自訴要旨略以：被告甲○○意圖為自己不法之所有，於民國八十三年九月二
    十三日以每日新臺幣（下同）一千八百元之租金向自訴人承租ＧＧ－二七二五號
    自小客車，租期一天，後被告再續租二天，託人轉交二天共計三千五百元之租金
後，被告即完全失去消息，經自訴人多次催告，被告均置之不理且未將前揭車輛
    交還。而認被告涉有刑法第三百三十五條之侵占罪嫌、第三百三十九條之詐欺罪
    嫌等語。
二、按犯罪事實應依證據認定之，無證據不得推定其犯罪事實；又不能證明被告犯罪
    者，應諭知無罪之判決，刑事訴訟法第一百五十四條、第三百零一條第一項分別
    定有明文。又認定被告有罪之事實，應憑證據，如未能發現相當之證據，或證據
    不足以證明，自不能以推測或擬制之方法，以為裁判之基礎；且認定事實所憑之
    證據，其為訴訟上之證明，須達於通常一般人均不致有懷疑，而得確信其為事實
    之程度者，始得據為有罪之認定，倘其證明尚未達到此一程度而有合理之懷疑存
    在時，尚難為有罪之認定基礎；另苟積極證據不足以為不利於被告事實之認定，
    即應為有利於被告之認定，更不必有何有利之證據（最高法院三十年上字第八一
    六號、四十年台上字第八六號、七十六年台上字第四九八六號判例分別揭有上旨
    ，足資參酌）。再按，刑法第三百三十九條第一項詐欺罪之成立，以意圖為自己
    或第三人不法所有，以詐術使人將本人或第三人之物交付為要件，所謂以詐術使
    人交付，必須被詐欺人因其詐術而陷於錯誤，若其所用方法不能認為詐術，亦不
    致使人陷於錯誤，即不構成該罪，最高法院四十六年台上字第二六０號著有判例
    足資參循。又按，該條項之詐欺罪，必須行為人自始意圖不法所有，以客觀上足
    以使人陷於錯誤之手段，欺矇被害人使為財物之交付，始足該當。而刑法上之侵
    占罪，須持有人變易其原來之持有意思而為不法所有之意思，始能成立，如僅將
    持有物延不交還或有其他原因致一時未能交還，既缺乏主觀要件，即難遽以該罪
    相繩，最高法院六十八年台上字第三一四六號亦著有判例。
三、自訴人認被告涉有前揭詐欺、侵占罪嫌，除提出汽車出租單、汽車租賃約定書、
    存證信函等以外（見本院八十三年度自字第一九九號卷內），並以汽車出租單上
    已載明「如逾期不還車輛者，本公司二十四小時內自動報案並以刑法第三三九條
    、三三五條以詐欺侵占論」之字樣為其依據。
四、被告甲○○於本院審理時經合法傳喚無正當理由而未到庭，本院認本件應諭知無
    罪之判決，爰不待其陳述逕行判決，先此敘明。訊據被告於本院前次訊問時固不
    否認有向自訴人承租ＧＧ－二七二五號自小客車，嗣租期屆至未再繳納租金亦未
    交還車輛之事實，惟堅詞否認有自訴人所指詐欺或侵占犯行，辯稱伊在八十三年
    九月二十六日租期屆至後因為車子發生車禍撞毀始無法無歸還等語。經查：被告
    於八十三年十月二日晚間駕駛本件ＧＧ－二七二五號自小客車因不慎撞擊路樹再
    撞及路燈，車頭全毀，被告受傷就醫等情，有診斷證明書、苗栗分局鶴岡派出所
    交通事故現場草圖、苗栗縣警察局員警工作紀錄簿等附卷可稽（見本院八十四年
    度自緝字第一三號卷第三十七頁、第四十頁、四十一頁），是被告係因車輛撞毀
    而無法交還車輛，尚難認其主觀上有何侵占之不法所有意圖；另被告承租ＧＧ－
    二七二五號自小客車時提出自己之身分證影本、並簽立面額六十萬元之本票予自
    訴人，有自訴人所提出之被告身分證影本、面額六十萬元之本票各一張在卷為憑
    （見本院八十三年度自字第一九九號卷內），且被告均有依約繳納頭三天之租金
    等情，亦為自訴代理人所不否認，是亦難認被告於租車之初有何施用詐術可言。
    又汽車出租單上雖載明「如逾期不還車輛者，本公司二十四小時內自動報案並以
    刑法第三三九條、三三五條以詐欺侵占論」之字樣，然被告有無成立犯罪仍須以
    其行為是否符合構成要件之規定，不得逕自以此作為認定被告犯罪之依據。綜上
    所述，自訴人所舉證據並不足以認定被告有何施用詐術之詐欺行為，或有何意圖
    為自己不法所有之侵占犯意，被告撞毀車輛而未能歸還車輛且亦未賠償分文，固
    造成損害，亦與被告所為是否成立犯罪有間，是本件係被告事後未履約所致，僅
    係單純民事債務不履行之問題，與詐欺及侵占罪之構成要件均有間，自難以該二
    罪相繩。此外，復查無其他積極確切之證據足資證明被告有何詐欺或侵占之犯行
    ，既不能證明被告犯罪，揆諸前揭判例之意旨，自應依法為被告無罪判決之諭知
    。
五、據上論斷，應依刑事訴訟法第三百四十三條、第三百零一條第一項、第三百零六
    條，判決如主文。
中      華      民      國    九十二    年      四      月     十八     日
                              臺灣新竹地方法院刑事第二庭
                                      法    官  黃美盈
如不服本判決，應於送達後十日內向本院提出上訴狀（應附繕本），上訴於臺灣高等
法院。
右正本證明與原本無異。
                                      書 記 官  吳尚文
中      華      民      國    九十二    年      四      月    二十一    日


司法院資訊處製作；財團法人民間司法改革基金會備份。
